臺灣高等法院高雄分院刑事判決　　　　95年度上訴字第2190號
上　訴　人　臺灣高雄地方法院檢察署檢察官
被　　　告　甲○○
上列上訴人因被告違反毒品危害防制條例案件，不服臺灣高雄地
方法院95年度訴字第2896號中華民國95年9月12日第一審判決（
起訴案號：臺灣高雄地方法院檢察署95年度毒偵字第5096、5190
號；併案案號：同署95年度毒偵字第5483號），提起上訴，及併
案審理（併案案號：同署95年度毒偵字第6755、7661號），本院
判決如下：
     主  文
上訴駁回。
    事  實
一、甲○○曾於民國91年間，因竊盜及違反毒品危害防制條例案
    件，經臺灣高雄地方法院以91年度易字第3556號、91年度訴
    字第2041號案件，分別判處有期徒刑7 月、10月確定，經合
    併定其應執行刑為1 年4 月，其後再於92年間，因施用毒品
    案件，經同院以92年度訴字第1743號案件，判處有期徒刑1
    年確定，上開案件經接續執行，嗣於94年7 月29日縮短刑期
    假釋出監交付保護管束，並於95年4 月4 日保護管束期滿有
    期徒刑未經撤銷，而視為執行完畢。另因施用毒品案件，經
    同院以88年度毒聲字第8855號裁定令入戒治處所施以強制戒
    治，於90年6 月18日戒治期滿釋放，並由臺灣高雄地方法院
    檢察署於90年7 月13日以90年度戒毒偵字第805 號案件為不
    起訴處分確定。詎甲○○仍未戒除毒癮，復基於施用第一級
    毒品之概括犯意，自95年2 月初某日起至同年6 月29日上午
    10 時 許止，在高雄縣鳳山市○○路134 巷39號住處，將少
    許海洛因摻水後，以針筒注射之方式，連續施用第一級毒品
    海洛因多次，嗣為警分別於下列時、地查獲：(一)於同年4 月
    29日下午5 時許，在高雄市○○區○○路高速公路涵洞下因
    交通違規為警攔查後，經其同意採尿送驗查獲；(二)於同年5
    月24 日 晚間6 時35分許，在高雄市苓雅區○○○路505 巷
    口因精神恍忽為警盤查後，經其同意採尿送驗查獲；(三)於同
    年6 月3 日下午1 時40分許，在高雄市苓雅區○○○路39 9
    號巷內查獲，並扣得殘有第一級毒品海洛因殘渣之注射針筒
    1 支；(四)於同年6 月22日下午4 時20分許，在高雄市前金區
    ○○○路118 號新樂園網咖店前，因涉嫌竊盜案件為警查獲
    後，採尿送驗查獲；(五)於同年6 月30日下午2 時55分許，因
    為列管毒品人口而至高雄縣警察局鳳山分局採尿室採尿送驗
    後查獲。
二、案經高雄市政府警察局、高雄市政府警察局苓雅分局、高雄
    縣政府警察局鳳山分局移送及報告臺灣高雄地方法院檢察署
    檢察官偵查起訴及移送併辦。
    理  由
一、按被告以外之人於審判外之陳述，雖不符刑事訴訟法第159
    條之1 至第159 條之4 規定，而經當事人於審判程序同意作
    為證據，法院審酌該言詞或書面陳述作成時之情況，認為適
    當者，亦得為證據；當事人、代理人或辯護人於法院調查證
    據時，知有同法第159 條第1 項不得為證據之情形，而未於
    言詞辯論終結前聲明異議者，視為有前項之同意，同法第
    159 條之5 已明揭其旨。本案本院用以認定犯罪事實之被告
    以外之人之審判外之言詞及書面陳述，雖為傳聞證據，然檢
    察官及被告於原審及本院言詞辯論終結前均未聲明異議，且
    本院審酌其等陳述作成時之情況，均無何不適當之情形，是
    依上開規定均得作為證據，合先敘明。
二、被告甲○○於本院審理時，雖經合法傳喚未到庭，惟上開犯
    罪事實，業據其於原審審理時坦承不諱，並有其所有供施用
    毒品使用之注射針筒1 支扣案可證，該針筒經送驗結果，確
    含有海洛因殘渣，此有高雄醫學大學附設中和紀念醫院95年
    9 月5 日報告編號0000-000號檢驗報告1 紙附卷可稽；且其
    上開5 次為警查獲時所採尿液經送驗結果均有嗎啡陽性反應
    ，亦有高雄市立凱旋醫院95年（原審判決誤載為「94年」，
    應予更正）5 月8 日轉碼編號A0000000 0號、95年6 月5 日
    轉碼編號A00000000 號、95年6 月19日轉碼編號A00000000
    號、95年7 月3 日轉碼編號A00000000 號濫用藥物尿液檢驗
    成績書共4 紙，及長榮大學95年7 月19日檢體編號0000000
    號之尿液確認報告1 紙在卷足憑，足見其於原審時之自白，
    應與事實相符而堪採信。另查，被告前因施用毒品案件，經
    臺灣高雄地方法院以88年度毒聲字第8855號裁定令入戒治處
    所施以強制戒治，於90年6 月18日戒治期滿釋放，並由臺灣
    高雄地方法院檢察署於90年7 月13日以90年度戒毒偵字第
    805 號案件為不起訴處分確定，有該不起訴處分書、臺灣高
    等法院被告前案紀錄表及臺灣高雄地方法院檢察署刑案資料
    查註紀錄表各1 份在卷足參，是被告於上開強制戒治（原審
    判決誤載為「觀察勒戒」應予更正）執行完畢釋放後，5 年
    內再為本件施用毒品犯行，堪以認定，應予依法論科。
三、核被告甲○○所為，係犯毒品危害防制條例第10條第1 項之
    施用第一級毒品罪。其持有第一級毒品海洛因之低度行為已
    分別為其施用之高度行為所吸收，不另論罪。被告先後多次
    施用第一級毒品之犯行，均時間緊接，手法相同，觸犯構成
    要件同一之罪名，顯係基於概括犯意反覆為之，為連續犯，
    而被告行為後，刑法第56條連續犯之規定，業於94年1 月7
    日修正公布刪除，並於95年7 月1 日施行，則被告之犯行，
    因行為後新法業已刪除連續犯之規定，此刪除雖非犯罪構成
    要件之變更，但顯已影響行為人刑罰之法律效果，自屬法律
    有變更，依新法第2 條第1 項規定，比較新、舊法結果，仍
    應適用較有利於被告之行為時法律即修正前刑法第56條規定
    論以連續犯（最高法院95年第8 次刑事庭會議決議參照），
    並加重其刑。至檢察官於原審移送併案審理之部分（即95
    年度毒偵字第5483號案件），及於本院移送併案審理之部分
    （即95年度毒偵字第6755、7661號案件），既均與前揭起訴
    論罪科刑部分有連續犯之裁判上一罪關係，本院依法自得併
    予審理，附此敘明。另被告前因竊盜及違反毒品危害防制條
    例案件，經臺灣高雄地方法院分別以91年度易字第3556號、
    91年度訴字第2041號案件，判處有期徒刑7 月、10月確定，
    經合併定其應執行之刑為1 年4 月，其後再因施用毒品案件
    ，經同院以92年度訴字第1743號判處有期徒刑1 年確定，上
    開案件經接續執行，嗣於民國94年7 月29日縮短刑期假釋出
    監交付保護管束，並於95年4 月4 日保護管束期滿未經撤銷
    而視為執行完畢，此有臺灣高等法院被告前案紀錄表附卷可
    佐，其於5 年以內再故意犯本件有期徒刑以上之罪，不論依
    修正前後之規定，均構成累犯，對被告並無有利或不利之情
    形，而不生新舊法比較之問題，應逕依修正後之刑法第47條
    第1 項規定，論以累犯，並加重其刑，其同時有2 以上刑之
    加重事由，應依法遞加之。
四、併案意旨另以（臺灣高雄地方法院檢察署95年度毒偵字第72
    47、8937、9517號、96年度毒偵字第333 號）：被告又於95
    年7 月17日下午5 時許、同年8 月8 日下午3 時30分許、同
    年11月1 日上午9 時許、同年月21日晚上11時50分許，分別
    為警採尿而查獲，而認被告於採尿前有施用第一級毒品海洛
    因之犯行，因認被告此部分亦涉犯毒品危害防制條例第10條
    第1 項之施用第一級毒品罪嫌，而與本案起訴部分被告犯罪
    事實係基於同一犯意持續所為之集合犯，為起訴效力所及，
    應由本院併予審理等語。惟按行為人基於一個意思決定，而
    為一行為，在刑法上評價為一罪。而所謂「一個意思決定」
    、「一行為」，則係以社會上一般人合理的經驗認知為判斷
    標準（參照許玉秀，〈一罪與數罪的理論與實踐（二）〉，
    《台灣本土法學》，第79期，民國95年2 月，第191-196 頁
    ）。另所謂「集合犯」是一種具有反覆實施性質的構成要件
    類型，雖然對於法益有重覆侵害的特質，在自然意義上是數
    個行為，但法律上被總括地當成或擬制為一個構成要件的集
    合行為。施用毒品罪因為行為人性格上對於施用毒品具有倚
    賴性，而會反覆地實施，固可認為係集合犯（參照許玉秀，
    〈一罪與數罪的理論與實踐（五），《台灣本土法學》，第
    82期，民國95年5 月，第160 頁；林鈺雄，〈行為數與競合
    論〉，《新修正刑法論文集》，司法院編印，民國95年12
    月，第244-246 頁），但因施用毒品一般目的在滿足毒癮，
    原則上以一個滿足毒癮行為作為計算罪數的基準，其間的數
    次中斷，如果在特定空間和緊密時間中接續，可認為係接續
    犯一罪，反之則有成立數罪之可能（參照許玉秀，〈一罪與
    數罪的理論與實踐（四），《台灣本土法學》，第81期，民
    國95年4 月，第144 頁）。故若施用毒品者係基於一個滿足
    毒癮之意思決定，而為一個接續施用毒品之行為，固然僅成
    立一個施用毒品罪，但若係基於數個施用毒品之意思決定，
    而為數個施用毒品之行為，則仍應論以數罪。查本院認定被
    告施用第一級毒品之犯行，係自95年2 月初起至同年6 月29
    日止，而上開併案被告施用海洛因之時間則自同年7 月17日
    起至同年11月21日止，上開併案部分之被告行為與本院認定
    被告犯行之時間相距分別已有半月至5 月之久，被告前後2
    部分之行為並非當然可認係在特定空間和緊密時間中接續而
    為，且其間被告並因施用毒品而多次為警查獲，應認被告上
    開2 部分犯行業因查獲而中斷施用犯意，其再犯上開95年7
    月17日以後之併案施用犯行，應係基於另一施用犯意而為之
    施用犯行，依社會上一般人合理的經驗認知，實難認兩者之
    間係基於一個施用毒品之意思決定而為之一個反覆施用毒品
    行為之實質上一罪，亦即難認兩者間之行為為接續關係。又
    被告行為後，刑法第56條連續犯之規定，業因刑法修正而刪
    除，已如上述，而連續數行為其中部分之一行為或數行為，
    發生在新法修正施行後者，該部分亦不能論以連續犯（最高
    法院95年第8 次刑事庭會議決議參照）。故上開併案意旨所
    指被告犯行既在刑法第56條刪除後，則與本案起訴之被告犯
    罪事實自亦無從成立連續犯關係，而非本案起訴效力所及，
    本院自不得併予審理，併案部分自應退由檢察官另行依法處
    理，併此敘明。
五、原審就被告施用第一級毒品部分，依毒品危害防制條例第10
    條第1 項、第18條第1 項前段，刑法第2 條第1 項、第11條
    、修正前第56條、第47條之規定，並審酌被告前經觀察、勒
    戒及強制戒治後，仍未能自戒除毒癮，顯見戒毒意志不堅，
    惟其犯後業已坦承犯行，犯後態度尚佳，且念其施用毒品係
    自戕行為，未損及他人法益等一切情狀，量處有期徒刑1 年
    2 月，並將殘留海洛因之注射針筒1 支予以宣告沒收銷燬之
    ，其認事用法，核無不合，量刑亦屬妥適。檢察官以：被告
    分別另於95年6 月22日、同年月28日、同年7 月17日、同年
    8 月8 日、同年11月1 日及同年月21日，在上址住處，多次
    施用第一級毒品海洛因之行為，亦涉有施用第一級毒品之犯
    行（臺灣高雄地方法院檢察署95年度毒偵字第7661、6755、
    7247、8937、9517號、96年度毒偵字第333 號等案件併案部
    分），係犯毒品危害防制條例第10條第1 項之罪嫌，而與原
    審判決部分有包括一罪之集合犯關係，原審未及斟酌審判，
    難認原判決允當云云而提起上訴。惟查，上開併案部分，除
    刑法第56條刪除前之95年6 月22日及同年月28日施用行為部
    分，與起訴部分有連續犯之裁判上一罪關係，應由法院予以
    一併審理，且業經原審予以認定判決外，其他部分則不能一
    併審理裁判，業如上述，故原審判決並無檢察官所指未及斟
    酌審判之情事，檢察官以上情認原審判決不當而提起上訴，
    為無理由，應予駁回。
六、被告經合法傳喚，無正當理由不到庭，爰不待其陳述，逕行
    判決。
據上論斷，應依刑事訴訟法第368 條、第371 條，判決如主文。
本案經檢察官沈紹嘉到庭執行職務。
中　　華　　民　　國　　96　　年　　2 　　月　　16　　日
　　　　　　　　　刑事第七庭  審判長法　官 莊飛宗
  　　　　　　　　　　　　　　　　  法　官 孫啟強
                                    法  官 邱明弘
以上正本證明與原本無異。
如不服本判決應於收受本判決後10日內向本院提出上訴書狀，其
未敘述上訴理由者，並得於提起上訴後10日內向本院補提理由書
狀（均須按他造當事人之人數附繕本）「切勿逕送上級法院」。
中　　華　　民　　國　　96　　年　　2 　　月　　16　　日
　　　　　　　　　　　　　　　　　　　書記官  黃玉珠
附錄本判決論罪之法條：
毒品危害防制條例第10條：
施用第一級毒品者，處 6 月以上 5 年以下有期徒刑。
